【裁判字號】    99,易,1014
【裁判日期】    990722
【裁判案由】    詐欺
【裁判全文】
臺灣高雄地方法院刑事判決              99年度易字第1014號
公  訴  人  臺灣高雄地方法院檢察署檢察官
被      告  丁○○
            丙○艾
上列被告因詐欺案件，經檢察官提起公訴（99年度偵字第1469號
），及移送併辦（99年度偵字第8878號），本院判決如下：
    主  文
丁○○、丙○艾均幫助犯詐欺取財罪，各處有期徒刑參月，如易
科罰金，均以新臺幣壹仟元折算壹日。
    事  實
一、丁○○、丙○艾均明知目前國內社會上層出不窮之不法份子
    為掩飾渠等不法行徑，避免執法人員之追究及處罰，經常利
    用他人之存款帳戶之提款卡及密碼轉帳，以確保犯罪所得之
    不法利益並掩人耳目，因此，在客觀上可以預見一般取得他
    人金融存款帳戶使用之行徑，常與財產犯罪所需有密切關連
    。然丁○○、丙○艾竟只顧覓得工作，而基於縱有人持其等
    所有之帳戶作為詐欺之犯罪工具，亦不違背其等本意之幫助
    詐欺取財犯意，丁○○於民國98年9 月1 日至同年月5 日21
    時間之某時許，在高雄縣鳳山市衛武營後方南京路上之某巷
    內，將其申設之華南商業銀行（下稱華南銀行）大昌分行帳
    號000000000000號帳戶之存摺影本、提款卡及密碼，交予姓
    名、年籍不詳之成年男子及所屬之詐欺集團使用；丙○艾於
    98年9 月4 日17時許，在高雄市苓雅區○○○路與福德三路
    路口附近，將其申辦之中國信託商業銀行（下稱中國信託銀
    行）鳳山分行帳號0000000000000 號帳戶之存摺影本、提款
    卡及密碼，交予姓名、年籍不詳而隸屬同上詐欺集團之某成
    年男子，以供其等使用。而該詐欺集團分別取得丁○○、丙○艾之帳戶提款卡及密碼後，即共同基於為自己不法所有之
    詐欺取財犯意聯絡，佯作銀行或網路購物公司之人員，分別
    於：(一)98年9 月5 日21時許，撥打電話予戊○○，誆稱其在
    PC HOME 網路購物後，因工作人員疏失，錯將1 次付清之付
    款方式勾選為分期付款，須至自動櫃員機操作取消云云，致
    戊○○陷於錯誤，遂依指示操作，而分別於同日22時28分許
    ，匯款新臺幣（下同）29,988元至丁○○之華南銀行帳戶、
    於同年月6 日各匯款21,000元、21,000元、28,000元、23,0
    00元、7,000 元（合計10萬元）至丙○艾之中國信託銀行帳
    戶內，旋遭提領一空；(二)同年月5 日22時許，撥打電話予乙○○，誆稱其在PC HOME 網路購物之交易方式誤植為分期付
    款，須至自動櫃員機操作取消云云，致乙○○陷於錯誤，遂
    依指示操作，而分別於同日23時4 分許匯款29,989元至丁○○之華南銀行帳戶、於同年月6 日0 時6 分許匯款18,456元
    至丙○艾之中國信託銀行帳戶內，亦旋遭提領一空。嗣經戊○○、乙○○發現有異，始報警循線查知上情。
二、案經乙○○訴由高雄市政府警察局三民第一分局及高雄市政
    府警察局苓雅分局分別報告臺灣高雄地方法院檢察署檢察官
    偵查起訴及移送併辦。
    理  由
一、被告以外之人於審判外之言詞或書面陳述，除法律有規定者
    外，不得作為證據；被告以外之人於審判外之陳述，雖不符
    刑事訴訟法第159 條之1 至之4 之規定，然經當事人於審判
    程序同意作為證據，法院審酌該言詞陳述或書面陳述作成時
    之情況，認為適當者，亦得為證據；刑事訴訟法第159 條第
    1 項、第159 條之5 第1 項分別定有明文。本判決認定事實
    所引用之證據資料，均非公務員違背法定程序所取得，檢察
    官及被告丁○○、丙○艾於本院均同意作為認定事實之證據
    ，且審酌各該證人或書面陳述作成時之情況，並無違法不當
    或證明力明顯過低之瑕疵，認為以之作為證據為適當，均得
    作為證據。
二、訊據被告丁○○、丙○艾固均坦承有交付帳戶提款卡並告知
    提款密碼之事實，惟皆矢口否認有何幫助詐欺取財之犯行，
    並均辯稱：因應徵司機工作，對方說要作為薪資匯款用，所
    以才將提款卡及密碼給對方，並沒有要幫助別人詐欺之意思
    。惟查：
    (一)被告丁○○於98年9 月1 日至同年月5 日21時間之某時許
      ，在高雄縣鳳山市衛武營後方南京路上之某巷內；被告丙○艾於98年9 月4 日17時許，在高雄市苓雅區○○○路與
      福德三路路口附近，各將其等所申設華南銀行帳戶、中國
      信託銀行帳戶之提款卡及密碼等物，分別交予隸屬同一詐
      欺集團之不詳成員等情，業據被告2 人分別供承屬實，並
      有被告丁○○之華南銀行開戶資料、被告丙○艾之中國信
      託銀行客戶基本資料附卷可稽（高雄市政府警察局苓雅分
      局刑事偵查卷宗第21頁、第32頁）。又被害人戊○○、乙○○分別於98年9 月5 日21時許、22時許，先後接到佯作
      銀行或網路購物公司人員來電，並訛稱其等網路購物付款
      方式作業錯誤，須至自動櫃員機操作取消，致其等均陷於
      錯誤，遂各於接到來電當日及翌日，分別匯款前述之金額
      至被告丁○○之華南銀行帳戶（戊○○匯入29,988元、乙○○匯入29,989元）及被告丙○艾之中國信託銀行帳戶（
      戊○○共匯入10萬元、乙○○匯入18,456元）等情，業據
      被害人戊○○、乙○○指訴綦詳，並有自動櫃員機交易明
      細表、網路銀行存款當日交易明細查詢單、被告丁○○、
      丙○艾前揭所屬帳戶之往來明細表、歷史交易查詢單附卷
      可稽（偵字第1469號卷第22頁、第23頁；高雄市政府警察
      局苓雅分局刑事偵查卷宗第22頁、第36頁、第37頁），且
      依被告丁○○、丙○艾以上帳戶交易資料所載，被害人一
      經匯款至各該帳戶後，即遭不明人士提領一空，顯係分工
      甚為縝密無間之詐欺取財集團所為，足認其等之金融機構
      帳戶，確已遭犯罪集團用以充作詐騙被害人戊○○、乙○○之指定匯款帳戶。
    (二)按金融存款帳戶，攸關存戶個人財產權益之保障，專屬性
      甚高，衡諸常情，除付託與本人有親密關係之人外，一般
      人均有妥為保管防阻他人任意使用之認識，而無任意自由
      流通之理由，尤以近年來利用電話或網路等詐欺取財之犯
      罪手法層出不窮，該等犯罪多數均係利用人頭帳戶，以躲
      避警方追查，早經媒體廣為披載，政府亦不斷致力加強宣
      導防範對策，是一般人本於一般認知能力即可理解，如遇
      有不熟識之人藉詞要求提供金融帳戶提款卡、密碼等物，
      應可合理懷疑對方係為蒐集帳戶以作為詐欺集團掩飾犯罪
      而逃避警方查緝之工具。本件被告丁○○、丙○艾雖均辯
      稱係看報紙或網路求才廣告應徵司機工作，應對方要求始
      會交付帳戶，然按一般應徵司機工作之過程與商談之內容
      ，除資方多先表明工作之時間、班數、所載物品或客戶為
      何外，另亦須驗具應徵者之健康狀況與駕駛資格，若非大
      規模之徵才活動，亦無必要另覓辦公處所以外之場地面試
      ，方符常情，然本件「求才」之對方分別與被告丁○○、
      丙○艾約在高雄縣鳳山市衛武營後方南京路上之某巷內及
      高雄市苓雅區○○○路與福德三路路口附近見面，並僅要
      求被告2 人準備存摺或身分證影本、提款卡及密碼；被告
      2 人不知前來洽談之人身分為何，亦不知所應徵之公司名
      稱及地址等情，業據被告丁○○、丙○艾分別供承在卷（
      偵字第1469號卷第43頁至第46頁），是被告2 人在根本不
      知道應徵之公司為何，且前來洽談又為陌生之人，復其應
      徵之處所及過程亦顯與上述常情有別之情況下，何以如此
      輕信而將攸關個人財產權益之金融帳戶交與素昧平生之不
      詳男子，自屬有疑。繼以，被告2 人就交付提款卡及密碼
      之目的，雖又辯稱係對方要先測試帳戶能否正常交易，以
      利薪資轉帳云云，惟查詢個人與銀行往來信用狀況，或公
      司行號辦理薪資轉帳，亦僅需帳戶戶名、帳號等資料，即
      為已足，本無要求應徵者提出提款卡，甚至提款密碼之必
      要，況現時金融機構廣設自動櫃員機以服務客戶，且不亦
      限本行客戶始能使用，是果欲知悉帳戶交易功能是否正常
      ，亦非不能就近利用自動櫃員機當場測試即可，又何須將
      之交付他人，而以被告丁○○行為時已年滿29歲，有專科
      學歷，且曾從事送米工作；被告丙○艾行為時則年滿43歲
      ，有高職畢業學歷，且自陳之前從事銀行放款及房仲業等
      工作（偵字第1469號卷第2 頁、第4 頁、第43頁、第46頁
      ），足見被告丁○○、丙○艾均顯非無社會及工作經驗之
      人，智識程度非低，且觀其等精神狀況亦無異常之處，對
      於上述社會通常知識當無不知之理，然被告2 人卻未見其
      違逆而生疑卻步，反輕易將其等帳戶之提款卡及密碼等物
      交與不詳陌生男子，而任憑其等帳戶處於得由該他人恣意
      利用之境地，顯見被告2 人均有容任他人利用其等金融帳
      戶作為詐欺取財工具之不確定故意甚明，此觀被告丁○○
      供稱：「雖然知道把存摺及密碼給對方有風險，但因我急
      著要找工作，就沒想那麼多了」（本院卷42頁）、被告丙○艾供稱：「我也有擔心，但我需要1 份穩定工作，所以
      仍交付提款卡及密碼」（偵字第1469號卷第43頁）等語自
      明。據上，被告丁○○、丙○艾僅顧自己找尋工作，縱見
      應徵過程處處有疑，仍將極可能遭犯罪不法利用，而應由
      個人自行妥善保管使用之帳戶提款卡及密碼輕易交予陌生
      之人，其等主觀上具有幫助詐欺取財之不確定故意已明，
      自不容其等託詞應徵工作受騙，而以被害人地位自居，所
      為辯解，均無足採。本件事證已明，被告2 人分別聲請傳
      喚同為應徵交付帳戶之梁官延及「李小姐」作證，自無必
      要，應併敘明。
    (三)綜上，被告丁○○、丙○艾所辯皆無可採信，本件事證明
      確，其等之犯行均堪認定，應依法論科。
三、核被告丁○○、丙○艾提供各自申設之金融機構帳戶提款卡
    及密碼，使他人得以使用該等金融機構帳戶遂行詐欺取財之
    犯行，所為均係犯刑法第30條第1 項前段、第339 條第1 項
    之幫助詐欺取財罪。被告2 人並未實際參與詐欺犯行，所犯
    情節較正犯輕微，爰均依刑法第30條第2 項規定，各減輕其
    刑。再被告2 人提供以上金融機構帳戶之提款卡及密碼給他
    人，各僅有一次幫助行為，然均致被害人戊○○、乙○○受
    騙損失財物，皆係一行為觸犯數罪名，為想像競合犯，各應
    依刑法第55條之規定，從一重處斷。而本件起訴部分雖未敘
    及被害人戊○○亦受騙分別匯款至被告丁○○、丙○艾以上
    銀行帳戶（即99年度偵字第8878號併辦意旨書所載犯罪事實
    ），惟此部分犯行與起訴部分，各有前述想像競合犯之裁判
    上一罪關係，即應為起訴效力所及，本院自得併予審究，附
    此敘明。至被告2 人提供各自之帳戶資料予詐欺集團，雖為
    該集團利用對同一被害人為詐騙匯款之帳戶使用，已如前述
    ，惟其等2 人仍應各負其責，而無成立共同正犯之餘地（最
    高法院33年上字第79 3號判例意旨參照），亦併予敘明。爰
    審酌被告丁○○、丙○艾提供各自申設之金融帳戶予他人使
    用，不僅造成執法機關不易查緝犯罪行為人，助長經濟犯罪
    風氣，更造成被害人求償上之困難，且犯後均未能坦承犯行
    ，並斟酌被害人戊○○、乙○○受詐欺金額之多寡等一切情
    狀，分別量處有期徒刑3 月，並均諭知以1,000 元折算1 日
    之易科罰金折算標準，以資懲儆。
據上論斷，應依刑事訴訟法第299 條第1 項前段，刑法第339 條
第1 項、第30條第1 項前段、第2 項、第55條、第41條第1 項前
段，刑法施行法第1 條之1 第1 項、第2 項前段，判決如主文。
本案經檢察官許怡萍、甲○○到庭執行職務。
中    華    民    國    99    年    7     月    22    日
                  刑事第八庭  審判長法  官  王伯文
                                    法  官  林建鼎
                                    法  官  蔣志宗
以上正本證明與原本無異。
如不服本判決應於收受送達後10日內向本院提出上訴書狀，並應
敘述具體理由；如未敘述上訴理由者，應於上訴期間屆滿後20日
內向本院補提理由書（均須按他造當事人之人數附繕本）「切勿
逕送上級法院」。
中    華    民    國    99    年    7     月    22    日
                                    書記官  李崑良
附錄本判決論罪科刑之法條：
刑法第30條
幫助他人實行犯罪行為者，為幫助犯。雖他人不知幫助之情者，
亦同。
幫助犯之處罰，得按正犯之刑減輕之。
刑法第339條第1項
意圖為自己或第三人不法之所有，以詐術使人將本人或第三人之
物交付者，處5 年以下有期徒刑、拘役或科或併科1 千元以下罰
金。
刑法施行法第1 條之1
中華民國94年1 月7 日刑法修正施行後，刑法分則編所定罰金之
貨幣單位為新臺幣。
94年1 月7 日刑法修正時，刑法分則編未修正之條文定有罰金者
，自94年1 月7 日刑法修正施行後，就其所定數額提高為30倍。
但72年6 月26日至94年1 月7 日新增或修正之條文，就其所定數
額提高為3倍。

司法院資訊處製作；財團法人民間司法改革基金會備份。
